---
title: "REX sur la mise en place d'un datalab R à RTE"
subtitle: "Meetup R Addicts x EDF"
author: "Christope Dervieux"
date: "28 mai 2018"
output:
  xaringan::moon_reader:
    lib_dir: libs
    nature:
      highlightStyle: github
      highlightLines: true
      countIncrementalSlides: false
---

```{r setup, include=FALSE}
options(htmltools.dir.version = FALSE)
```

# A propos

* Utilisateurs de R depuis 6 ans maintenant
* Actuellement chez RTE (Réseau de Transport d'Electricité)
* Depuis 1 an, en appui autour des sujets/projets R pour les chargés d'études et développeurs
  * Expertise
  * Formation
  * Déploiement - Mise en production
  * Solutions mutualisés pour les utilisateurs
  
.box[Mise en place d'un datalab]

???

Rattaché au niveau du SI dans les démarches d'open data interne.

Sujets:
- Développement de packages
- Mise en place datalab
- Conseil développement et expertise

---

# Un datalab R à RTE: Kesako ?

+ Offrir un environnemnt d'étude et de développement **mutualisé** et **prêt à l'emploi** 
+ Proposer des **services en interne** pour les datascientists, chargés d'études et développeurs.

**Mutualisé**: 
+ Favoriser la collaboration entre équipes sur des projets
+ Pouvoir accéder à des données centralisées (DataLake, DataWareHouse, ...)
+ Partager la ressource de calcul

**Prêt à l'emploi**:
+ Juste à se connecter, pas d'installation à faire, de version à gérer
+ Permettre à des débutants d'utiliser R comme un outil de manipulation de donnée

**Service en interne**:
+ Pleins de possibilités sur le web (shinyapps.io, Rpubs, Github, Github pages, Travis, ...)
  + comment faire en interne ?  

???

POurquoi ? Pour qui ?

Avantage: 
+ Déporté

Excel ++

---

.center[

```{r, results='asis', echo = FALSE}
cat(readLines("draw-io_embded.txt"))
```

]

???

+ 2 serveurs Rstudio Pro en cluster
+ 1 sereurs RStudio Connect
+ Un miroir interne du CRAN, avec possibilité de publier des packages internes
+ Accès à "l'usine de développement" (Gitlab, Jenkins, Nexus, SonarQube)
+ Accès aux données de l'entreprise

Lien vers présentation Benoit lors de sa conf

---
layout: true

# Serveurs RStudio Pro

---

## Technique

Deux serveurs en cluster pour répartir la charge et assurer la disponibilité. 

Permet d'offrir des ressources de calculs mutalisés.

.pull-left[
Avantage pour l'administration:
* Offre l'authentification (LDAP, Kerberos, ...)
* Interface d'administration et monitoring
* Drivers pour les bases de données inclus
* **Support**
]

.pull-right[
Avantage pour les utilisateurs:
* Plusieurs versions de R disponibles
* Multi-sessions
]

---

## Service

+ Customisation des environnements ( _Rprofile.site_ et _Renviron.site_ )
+ Librairies partagées (`.Library.site` dans R et variable d'environnement `R_LIBS_SITE`)
+ Connexion centralisé aux données (_DNS au niveau système_)


---
layout: false

arret

---
